【裁判字號】    99,交聲,1006
【裁判日期】    990628
【裁判案由】    違反道路交通管理處罰條例聲明異議
【裁判全文】
臺灣臺北地方法院交通事件裁定        99年度交聲字第1006號
原處分機關  臺北市交通事件裁決所
異  議  人
即受處分人  甲○○
上列異議人即受處分人因違反道路交通管理處罰條例案件，對於
臺北市交通事件裁決所民國99年6月1日所為北市裁罰字第裁22-A
00000000號之裁決處分（原舉發案號：北市警交大字第A0000000
0號）不服而聲明異議，本院裁定如下：
    主  文
異議駁回。
    理  由
一、聲明異議意旨略以：異議人即受處分人甲○○駕駛車牌號碼
    0967-DX 號自用小客（貨）車，於99年2月8日15時16分，途
    經臺北市○○路186巷（雙和街─往南）之有號誌燈號路口
    時，異議人確實有紅燈壓線之違規事實，惟依道路交通管理
    處罰條例並無明文規定處罰紅燈迥轉之規定，其僅規定處罰
    有闖紅燈或紅燈右轉，職是，本件個人認為不能依據道路交
    通管理處罰條例第53條第1項闖紅燈裁罰，應依同條例第48
    條規定之「不依..號誌....行駛」裁罰，爰對原處分不服，
    依法聲明異議，請求撤銷原處分云云。
二、原處分機關則以：異議人即受處分人甲○○駕駛車牌號碼09
    67-DX 號自用小客（貨）車，於99年2月8日15時16分，途經
    臺北市○○路186 巷（雙和街─往南）之有號誌燈號路口時
    ，異議人駕車行進方向號誌已紅燈亮後33.5秒前車輪壓觸停
    止線前之感應電圈後，由電腦自動測照第2張34.5 秒之闖紅
    燈違規情事，遭警舉發並掣發違反道路交通管理事件通知單
    。嗣異議人提出申訴，原處分機關函請舉發單位調查結果，
    仍認異議人有上開違規行為，乃依道路交通管理處罰條例第
    53條第1 項、第63條第1項第3款及違反道路交通管理事件統
    一裁罰基準及處理細則第41條、第43條、第44條、第67條等
    規定，於99年6月1日所為北市裁罰字第裁22-A00000000號之
    裁決處分（原舉發案號：北市警交大字第A00000000 號）裁
    處罰鍰新臺幣（下同）2,700元，並記違規點數3點等語。
三、按道路交通管理處罰條例所稱汽車，亦包括機器腳踏車在內
    ，有該條例第3條第8款定有明文。次按汽車駕駛人，行經有
    燈光號誌管制之交岔路口闖紅燈者，處新臺幣（下同）1,80
    0 元以上5,400元以下罰鍰，並應予以記違規點數3點，道路
    交通管理處罰條例第53條第1 項、第63條第1項第3款定有明
    文。末按車輛面對圓形紅燈表示禁止通行，不得超越停止線
    或進入路口，道路交通標誌標線號誌設置規則第206條第1項
    第5款定有明文。又按設於有號誌之交岔路口、白色、寬30
    至40公分、依遵行方向之路面寬度劃設之白色橫向標線，為
    停止線，用以指示行駛車輛停止之界限，車輛停止時，其前
    懸部分不得伸越該線；車輛面對圓形紅燈表示禁止通行，不
    得超越停止線或進入路口，道路交通標誌標線號誌設置規則
    第170條第1 項、第206條第5款第1目亦規定甚明。又汽車駕
    駛人行駛車輛於遇紅燈時超越停止線，實已進入交岔路口或
    佔用行人穿越道線，易造成交岔路口車輛、行人行進之遲滯
    或危險，況有燈光號誌管制之交岔路口，於紅燈亮起時，行
    駛車輛本應遵照標誌、標線（包含停止線）、號誌之指示停
    車，若於紅燈時車輛猶超越停止線繼續向前行駛，既未遵守
    禁制標線之指示，超越應停止之界限，自仍屬闖紅燈之行為
    ，殊不因有無完成闖越交岔路口之動作而有歧異，此由道路
    交通標誌標線號誌設置規則第170條第3項另規定「本標線之
    前得加繪黃色『越線受罰』標誌」等情，更堪認定。從而，
    汽車駕駛人於交岔路口之燈號顯示為綠燈時跨越停止線，固
    非法律所欲處罰之行為，惟其於綠燈時跨越停止線後，當燈
    號轉變為紅燈時，即應遵守燈號於原處停等，不得再行往前
    行駛，如汽車駕駛人於燈號轉變為紅燈後，卻仍繼續往前行
    駛、未於原處停等，以致車身完全超越停止線，其所為自仍
    構成行經有燈光號誌管制之交岔路口闖紅燈之違規行為。再
    按，行至有號誌之交岔路口，遇有前行或轉彎之車道擁擠時
    ，應在路口停止線前暫停，遇有前行或轉彎之車道壅塞時，
    應在路口停止線前暫停，不得逕行駛入交岔路口內，致號誌
    轉換後，仍未能通過妨礙其他車輛通行，為道路交通規則第
    102 條第1項13款之規定。另依道路交通管理處罰條例第7條
    之1 規定，對於違反本條例之行為者，民眾得敘明違規事實
    或檢具違規證據資料，向公路主管或警察機關檢舉，經查證
    屬實者，應即舉發，合先敘明。
四、經查：
  (一)異議人於上揭時地，駕駛該自用小客（貨）車，途經臺北市
    ○○路186 巷（雙和街─往南）之有號誌燈號路口時，異議
    人駕車行進方向號誌已紅燈亮後33.5秒前車輪壓觸停止線前
    之感應電圈後，由電腦自動測照第2張34.5 秒之闖紅燈違規
    情事，遭警舉發並掣發違反道路交通管理事件通知單等情，
    亦為異議人所不爭執，復有聲明異議狀、舉發採證照片2 張
    、違反道路交通管理事件通知單、裁決書、送達證書、臺北
    市政府警察局萬華分局99年4 月19日函在卷可稽（見本院卷
    第3至10頁），是異議人上開違規應堪認定。
  (二)又依本院卷第7頁舉發採證照片2張所示：異議人駕車於紅燈
    時車輛猶超越停止線繼續向前行駛，既未遵守禁制標線之指
    示，超越應停止之界限，自仍屬闖紅燈之行為，殊不因有無
    完成闖越交岔路口之動作係左轉或右轉而有歧異，因此，本
    件異議人駕車於上揭時地有闖紅燈之違規事實，應堪認定。
    復按交通警員製單舉發違反道路交通管理處罰條例所列之違
    規事實，本質上為行政處分，係公務員基於職務上之權力，
    依法就特定之具體事件所為之具公法上效果之單方面行政行
    為，基於公務員為公法上行為具有公信力之原則，本院依卷
    存資料內，亦查無任何足資證明警員有捏造事實、違法取締
    之情事，從而，執勤警員本其維護交通秩序、安全職責所為
    之舉發，自應受到合法、正確之推定。是受處分人上述所辯
    實已屬闖紅燈之行為無訛。
五、綜上，受處分人確有上揭違規事實，已堪認定。從而，原處
    分機關依道路交通管理處罰條例第53條第1項、第63條第1項
    第3 款及違反道路交通管理事件統一裁罰基準表規定，裁處
    受處分人上開罰鍰，並記違規點數3 點，核無違誤，異議人
    之異議為無理由，爰予駁回。
據上論斷，應依道路交通案件處理辦法第19條，裁定如主文。
中    華    民    國    99    年  6    月       28    日
                  交通法庭    法  官   施添寶
上正本證明與原本無異。
如不服本裁定，應於裁定送達後5日內向本院提出抗告狀。
                              書記官   陳弘文
中    華    民    國    99    年  6    月       28    日

司法院資訊處製作；財團法人民間司法改革基金會備份。
